【裁判字號】    98,訴,1013
【裁判日期】    980810
【裁判案由】    確認委任關係不存在
【裁判全文】
臺灣桃園地方法院民事判決              98年度訴字第1013號
原      告  甲○○
被      告  祥年工業股份有限公司
法定代理人  乙○○
上列當事人間請求確認委任關係不存在事件，於民國98年7 月20
日辯論終結，本院判決如下：
    主  文
確認原告與被告間監察人之委任關係不存在。
訴訟費用由被告負擔。
    事實及理由
壹、程序方面：
一、按確認之訴，非原告有即受確認判決之法律上利益者，不得
    提起。所謂即受確認判決之法律上利益，係指法律關係之存
    否不明確，原告主觀上認其在法律上之地位有不安之狀態存
    在，且此種不安之狀態，能以確認判決將之除去者而言，若
    縱經法院判決確認，亦不能除去其不安之狀態者，即難認有
    受確認判決之法律上利益，最高法院著有52年台上字第1240
    號判例意旨可資參照。本件原告主張伊於民國98年6 月10日
    接獲「桃執90年度營所稅執特專字第41094 號通知」，始知
    遭人冒名簽署「監察人願任同意書」，而遭登記為被告公司
    之監察人乙節，此有被告股份有限公司變更登記卡、被告公
    司章程、股東臨時會決議記錄、退股證明單附卷可稽（見本
    院卷第8-15頁），是兩造間是否仍有監察人之委任關係即屬
    不明確，且原告仍為被告公司登記之監察人，依公司法第12
    條規定，原告雖主張委任關係不存在，惟仍不得以該事由對
    抗第3 人，因而造成原告法律上地位之不安定，且該不安定
    之法律上地位，得以確認判決加以除去。準此，本件原告自
    有提起確認訴訟之訴之利益。
二、次按，解散之公司，除因合併、破產解散者外，應行清算；
    解散之公司，於清算範圍內，視為尚未解散，公司法第24條
    、第25條分別定有明文。再按，公司之清算，以董事為清算
    人，但本法或章程另有規定或股東會另選清算人時，不在此
    限，同法第322 條第1 項亦定有明文。本件被告公司雖遭經
    濟部以91年12月12日經授中字第09134804230 號函命令解散
    並為廢止公司登記在案，已進入清算程序，惟未經選任清算
    人，公司章程亦別無規定，依上規定，應以登記為董事之乙
    ○○、盧孟東、江鑑宏為清算人，並於本件訴訟為被告公司
    之法定代理人，此有本院職權調閱被告公司設立及歷次登記
    資料在卷可稽（見本院卷第28-70 頁）。然於本院98年7 月
    20日言詞辯論期日，經乙○○到庭表示，辦理公司登記時，
    係未經盧孟東、江鑑宏同意而將之列名為董事，其乃被告公
    司之實際負責人，此情復經盧孟東、江鑑宏所是認（見本院
    卷第75頁），則被告公司之董事（清算人）應認僅有乙○○
    乙人，是本件應以乙○○為被告公司之法定代理人，併此敘
    明。
貳、實體方面：
一、原告起訴主張：伊於民國98年6 月10日接獲「桃執90年度營
    所稅執特專字第41094 號通知」，始知遭人冒名簽署「監察
    人願任同意書」，而遭登記為被告公司之監察人。伊未曾出
    席該股東會、董事會，對當日所有相關事由與議程全然不知
    ，何來同意之有？是以兩造間監察人之委任關係顯然不存在
    。另外，於82年8 月22日被告公司曾出具證明單予伊，其中
    內容強調爾後被告公司之營運均與伊無關，亦再次說明委任
    關係不存在之事實。爰依法提起本件確認兩造間監察人之委
    任關係不存在之訴，並聲明：如主文所示等語。
二、被告同意原告之請求。
三、按當事人於言詞辯論時為訴訟標的之認諾者，應本於其認諾
    為該當事人敗訴之判決，民事訴訟法第384 條定有明文。本
    件被告於言詞辯論時既為訴訟標的之認諾（見本院卷第75頁
    反面），依上開規定，本院自應為被告敗訴之判決。從而，
    原告依民事訴訟法第247 條第1 項規定起訴請求確認兩造間
    監察人之委任關係不存在，即有理由，應予准許。
四、爰依民事訴訟法第78條，判決如主文。
中    華    民    國    98    年    8     月    10    日
                  民事第一庭    法  官  范明達
以上正本係照原本作成
如對本判決上訴，須於判決送達後20日內向本院提出上訴狀
中    華    民    國    98    年    8     月    11    日
                                書記官  張豐松


司法院資訊處製作；財團法人民間司法改革基金會備份。
